【裁判字號】    99,台上,5933
【裁判日期】    990930
【裁判案由】    傷害致重傷等罪
【裁判全文】
最高法院刑事判決            九十九年度台上字第五九三三號
上  訴  人  台灣高等法院台中分院檢察署檢察官
上  訴  人
即  被  告  乙○○
選任辯護人  王一翰律師
被      告  甲○○
            丙○○
            丁○○
上列上訴人等因被告等傷害致重傷等罪案件，不服台灣高等法院
台中分院中華民國九十七年十二月三日第二審判決（九十七年度
上訴字第三二二號，起訴案號：台灣台中地方法院檢察署九十六
年度偵字第三五０四、三五二二號），提起上訴，本院判決如下
：
    主  文
上訴駁回。
    理  由
壹、傷害致死、殺人未遂部分
按刑事訴訟法第三百七十七條規定，上訴於第三審法院，非以判
決違背法令為理由，不得為之。是提起第三審上訴，應以原判決
違背法令為理由，係屬法定要件。如果上訴理由書狀並未依據卷
內訴訟資料，具體指摘原判決不適用何種法則或如何適用不當，
或所指摘原判決違法情事，顯與法律規定得為第三審上訴理由之
違法情形，不相適合時，均應認其上訴為違背法律上之程式，予
以駁回。(一)、乙○○部分：本件原審審理結果，認為上訴人即被
告乙○○與已判決確定之陳政中共同傷害致人重傷之犯行明確，
因而撤銷第一審所為諭知該部分不受理之判決，變更檢察官所引
起訴法條，改判論處乙○○以共同傷害人之身體致重傷（累犯）
罪刑，已詳敘其調查、取捨證據之結果及憑以認定犯罪事實之心
證理由，並就其否認犯行之供詞及所辯各語認非可採，予以論述
。查刑事訴訟法第一百六十六條、第一百六十六條之六，固分別
就證人係當事人、代理人、辯護人或輔佐人聲請傳喚，抑或是法
院依職權傳喚而定其詰問程序之不同，然詰問順序應如何排定，
當事人等之意見應予尊重，故當事人等應依同法第一百六十一條
之二規定，提出意見，由法院或受命法官（第二百七十九條、第
二百七十三條第一項第六款）就所提意見為裁定。於排定證人詰
問之順序後，除非在訴訟程序進行中依案情之發展，必要時，得
因當事人等之聲請，變更前所決定之程序外，倘審判長於審判期
日調查證據時，在未經變更調查順序之情形進行與原排定次序不
符之訴訟程序，因屬有關調查證據之處分，當事人等如有不服，
依刑事訴訟法第二百八十八條之三，得向法院聲明異議，由法院
就該異議裁定之。此調查證據處分之異議，有其時效性，如未適
時行使異議權，致該處分所為之訴訟行為終了者，除其瑕疵係重
大、嚴重危害訴訟程序之公正，而影響於判決結果者外，應認其
異議權已喪失，而不得執為上訴第三審之合法理由。本件第一審
審判程序，縱有如上訴意旨所指之審判長在未變更調查順序前，
擅將準備程序原裁定由乙○○之辯護人對證人戊○○行主詰問、
檢察官行反詰問之程序，改為由審判長依職權訊問之情形，然乙
○○及其辯護人並未於第一審言詞辯論終結前聲明異議，而依該
次審判筆錄之記載，審判長於訊問證人戊○○後，已賦予乙○○
詢問證人之機會，顯然無礙其防禦權之行使，即使第一審審判長
所踐行之訴訟程序不無瑕疵，仍於判決結果不生影響。乙○○上
訴意旨，執此再為指摘，按之刑事訴訟法第三百八十條之規定，
自非適法之第三審上訴理由。又原判決係綜核全案證據資料，本
於調查所得，相互勾稽之結果，憑以判斷認定乙○○係出於「教
訓」之意而徒手毆打戊○○，主觀上僅具傷害之犯意，尚乏積極
證據足以證明其有戕害戊○○生命法益之故意；然因戊○○被毆
打後，受有頭部外傷合併右側硬腦膜下腔出血、下巴及胸、腹部
挫傷及多處擦傷，且逐漸陷於昏迷，經中山醫學大學附設醫院（
下稱中山醫院）二次緊急開刀救治，嗣因該次腦傷引起失眠、器
質性腦徵候群及癲癇，致無法恢復原來之功能，造成難以回復之
重大難治傷害，則為其客觀上應能預見。所為論述說明，與訴訟
資料悉無不合，並不悖乎經驗與論理法則，自屬其採證認事審判
職權之適法行使，不容任意指摘，核無上訴意旨所指調查職責未
盡之違法情形。原判決因而變更檢察官所引殺人未遂罪之起訴法
條，改論處乙○○以傷害致人重傷罪刑，其適用法則亦無違誤。
原判決已說明即令證人戊○○所證：乙○○於毆打時曾撥打電話
跟甲○○回報：「我正在處理戊○○」等語非虛，依現場混亂情
況及當時客觀之情狀觀之，乙○○所稱之「處理戊○○」亦僅屬
教訓、毆打戊○○之意，尚不足作為認定其有殺人犯意之依據，
另證人曾秀楹所述之情，則係事後聽聞自戊○○之傳聞供述，亦
非可據為不利乙○○之認定等情綦詳。檢察官上訴意旨，仍執上
開原判決已說明指駁之前詞，重為爭辯乙○○具有殺人之犯意云
云，自非適法。再自首依刑法第六十二條前段之規定，僅係得減
輕其刑，並非必減，是否減輕，自屬法院依職權自由裁量之事項
，原判決既未減輕其刑，理由欄內固有乙○○報警之載述，依刑
事訴訟法第三百八十條之規定，自屬於判決無影響。乙○○此部
分上訴所為之指摘，亦非合法。而其他上訴意旨，係置原判決之
明白論斷於不顧，仍持憑已為原判決指駁之陳詞再事爭辯，或對
於事實審法院取捨證據與自由判斷證據證明力之職權行使，徒以
自己之說詞，任意指為違法，或單純為事實上枝節性之爭辯，要
與法律規定得為第三審上訴理由之違法情形，不相適合。乙○○
及檢察官就此部分之上訴為違背法律上之程式，俱應予駁回。(二)
、甲○○、丙○○、丁○○部分：本件原判決以公訴意旨略稱：
被告甲○○為順利索討戊○○、曾秀楹之欠債，於民國九十六年
一月間某日，在陳榮實住處交付乙○○如原判決附表（下稱附表
）所示支票十六張，並與乙○○共同基於犯意聯絡，由乙○○夥
同被告丙○○、丁○○，持向戊○○及曾秀楹以暴力索討，乙○
○、丙○○、丁○○遂帶領十餘人於同年月二十二日十六時許，
持附表之支票，在台中市○○路二三一之三號前，見戊○○獨自
一人遛狗散步，遂率眾圍住，於索討欠債過程中，雙方發生爭吵
，丙○○、丁○○與乙○○及在場其餘不詳年籍姓名之人，雖可
預見頭部為人體脆弱且致命之部位，若加以重擊，有喪命之虞，
竟不違其本意，仍以拳頭連續重擊戊○○頭部不支倒地後，再用
穿著皮鞋的腳繼續多次踢踹戊○○之頭部及身體其他部位，嗣後
乙○○並以電話回報甲○○，告以「正在處理戊○○」等語。戊
○○經渠等毆打後，受有頭部外傷合併右側硬腦膜下腔出血、下
巴及胸、腹部挫傷及多處擦傷，且逐漸陷於昏迷，經中山醫院二
次緊急開刀救治，方得脫險等情。因認甲○○、丙○○、丁○○
共同涉犯刑法第二百七十一條第二項、第一項之殺人未遂罪嫌。
惟經審理結果，以不能證明被告三人有殺人之犯意，僅有傷害之
故意，且對於乙○○與陳政中致戊○○重傷害之結果並無預見，
惟因傷害部分未據戊○○告訴，因而維持第一審所為諭知被告三
人不受理之判決，駁回檢察官在第二審之上訴，已詳敘其認定之
依據及理由。查證人戊○○前揭證言及曾秀楹所述其聽聞自戊○
○之說詞各情，既均尚不足以證明乙○○有殺害戊○○之犯意，
已如前述，自亦不能據為被告三人有何殺人故意之佐證。檢察官
上訴意旨，並未具體指摘原判決此部分有如何之違背法令，猶執
原判決已指駁說明之事項，徒憑一己之見，再為事實上之爭執，
尚與首揭第三審上訴之合法要件不侔，其上訴為違背法律上之程
式，應予駁回。
貳、強制部分
按刑事訴訟法第三百七十六條所列各罪之案件，經第二審判決者
，不得上訴於第三審法院，為該法條所明定。本件乙○○、甲○
○、丙○○、丁○○因殺人未遂案件，其中關於原判決理由欄參
所載起訴事實，係犯刑法第三百零四條罪嫌，核屬刑事訴訟法第
三百七十六條第一款之案件。依首開說明，既經第二審判決，自
不得上訴於第三審法院，檢察官猶提起上訴，顯為法所不許，應
予駁回。
據上論結，應依刑事訴訟法第三百九十五條前段，判決如主文。
中    華    民    國  九十九  年    九    月   三十   日
                      最高法院刑事第十三庭
                          審判長法官  賴  忠  星
                                法官  呂  丹  玉
                                法官  吳      燦
                                法官  蔡  名  曜
                                法官  葉  麗  霞
本件正本證明與原本無異
                                      書  記  官
中    華    民    國  九十九  年    十    月    五    日
                                                      Q

司法院資訊處製作；財團法人民間司法改革基金會備份。
